【裁判字號】    99,台上,5918
【裁判日期】    990930
【裁判案由】    妨害性自主等罪
【裁判全文】
最高法院刑事判決            九十九年度台上字第五九一八號
上  訴  人  甲○○
上列上訴人因妨害性自主等罪案件，不服台灣高等法院台南分院
中華民國九十九年八月五日第二審判決（九十八年度上訴字第一
二七七號，起訴案號：台灣台南地方法院檢察署九十八年度偵字
第一二八七〈原判決漏載〉、二三三四號），提起上訴，本院判
決如下：
    主  文
上訴駁回。
    理  由
按刑事訴訟法第三百七十七條規定：上訴於第三審法院，非以判
決違背法令為理由，不得為之。是提起第三審上訴，應以原判決
違背法令為理由，係屬法定要件。如果上訴理由書狀並未依據卷
內訴訟資料，具體指摘原判決不適用何種法則或如何適用不當，
或所指摘原判決違法情事，顯與法律規定得為第三審上訴理由之
違法情形，不相適合時，均應認其上訴為違背法律上之程式，予
以駁回。本件原審經審理結果，認為上訴人甲○○有原判決事實
欄記載之妨害性自主等犯行，均為明確，因而撤銷第一審之科刑
判決，並就原判決附表（下稱附表）一編號１之(一)部分經為刑法
新舊比較後，改判仍論上訴人以如附表一編號１至９所示之罪刑
，主刑部分並定其應執行有期徒刑二十七年。係以：上訴人對被
害人甲女、乙女、丙女、丁女、戊女、己女、庚女、辛女、壬女
等九人（真實姓名、出生年月日均詳卷，下稱甲女等九人）為性
交、猥褻或使未滿十八歲女子被拍攝猥褻、性交照片行為等事實
，為上訴人所坦承，並有甲女等九人於偵查中之證述，扣案行動
電話、數位相機及行動硬碟內所拍存之猥褻、性交照片等，卷附
驗傷診斷書（分別顯示乙女、丙女、丁女、戊女、己女、辛女、
壬女確曾遭性侵害）、上訴人所駕汽車進出○○○溫泉汽車旅館
旅客住宿歷史查詢表等可佐。並敘明：(1)甲女等九人於被害當時
僅為高職一、二年級之在學學生，涉世未深，心智未成熟，並無
能力辨別神鬼或因果輪迴之說是否可信，上訴人利用其為班導師
及教授學業之便，屢在課堂上自稱有通靈能力，傳播因果輪迴之
說，並私下對上開被害人等分別傳述如原判決犯罪事實所載之內
容，使上開被害人等因此心生畏懼，就上訴人對其等猥褻、性交
或拍攝猥褻、性交照片等行為，信為「作法」行為且能以此改運
，乃不得不從，此無異壓抑或剝奪被害人等之性自主權，違反其
等之原始意願，故上訴人之上開行為自屬違反被害人甲女等九人
意願之方式而為猥褻、性交或使未滿十八歲之女子被拍攝猥褻、
性交照片等之行為無誤。(2)甲女、辛女皆因上訴人以消除業障或
因果輪迴之說，壓迫其等性自主意思而與上訴人多次發生性關係
，就其受害過程已於偵查中證述甚詳。上訴人所辯：其與各該被
害人係男女朋友關係，並無違反其等意願而與之為猥褻、性交行
為云云，殊無可採。(3)上訴人於民國○○○年○○月二十一日開
車載乙女至台南縣○○鎮「○○○汽車旅館」時，俟乙女梳洗完
畢，即要乙女幫其口交並將其性器官插入乙女下體性交一次，嗣
於拍照完畢要進浴室梳洗時，上訴人復將乙女拉至床上，再次將
性器官插入乙女下體性交一次各情，有乙女於偵查中之證詞可憑
，足認上訴人當日係各別起意，對乙女性交二次。(4)本件係經被
害人乙女、丙女、丁女、戊女、己女，偕同家長至台灣台南地方
法院檢察署按鈴申告後，經該署檢察官指揮台南縣警察局○○分
局逕行拘提上訴人，並經其同意後，在其家中當場扣得其所有供
犯罪所用之行動電話、行動硬碟、數位相機、照片等，且由扣案
物中發現其內有多名女子性交、猥褻之電子訊號，有證人即警員
楊○○於原審之證詞等卷證資料可稽，足認警方於上訴人自陳甲
女、辛女、壬女部分犯罪事實前，已掌握確切根據而得為合理懷
疑上訴人即為犯罪嫌疑人且被害人為五人以上，上訴人並非於警
員尚未知悉犯人前即自首犯罪，顯然與刑法第六十二條之自首要
件不符各等情。已詳敘其調查、取捨證據之結果及憑以認定犯罪
事實之心證理由。並就上訴人所辯部分之供詞認非可採，予以論
述及指駁。上訴意旨略稱：(1)上訴人於○○○年○月十六日向原
審具狀表示除被害人辛女之警詢筆錄不爭執其證據能力外，其餘
被害人之警詢筆錄均屬被告以外之人於審判外之言詞陳述，不具
證據能力。原判決仍採為證據，係違背證據法則。(2)上訴人於警
方調查詢問時，主動告知另有與甲女、辛女、壬女發生性關係，
此有承辦警員楊○○於原審之證詞可稽，足見該部分係上訴人自
首犯罪，原判決卻認非自首，其認定違法。(3)檢察官起訴書僅載
稱上訴人多次犯行部分，並未特定個別犯行之次數、地點及方法
，原判決則為就各次犯罪為逐一、個別之認定，無從辨認其有無
逾越起訴範圍，上訴人之防禦權亦因而無法獲得實質保障，其訴
訟程序為違法。(4)上訴人與甲女性交，係因二人原即關係密切所
致，並無違反意願情事，此由甲女畢業後猶與上訴人保持聯絡等
即明；況甲女畢業離開學校後已成年，上訴人何能利用教師之威
信及甲女敬畏鬼神之心態，使之誤信上訴人有法力，並進而違反
其意願為性行為。原判決之認定顯與卷內甲女之身分及年齡有所
不符，有認定事實與卷證不符之違法。(5)上訴人與乙女於○○○
年○○月二十一日應為同日、同處為接續一次之性交行為。原判
決評價為二次，與法有違。(6)丁女於偵查中供稱係於○○○年○
、○月間與上訴人發生性交行為。原判決認係同年○月二十七日
，與卷內事證不符。(7)上訴人與己女性行為之時間地點，並未據
公訴人具體舉證證明，且上訴人之行為並未違反己女之意願，亦
非每次均有拍照。原判決認定性交十六次且均有拍照，係違背證
據法則。(8)上訴人僅經庚女同意對其拍照一次，無違反意願之事
，有庚女於原審之證詞可稽。原判決未予審酌，有理由不備之違
法。(9)辛女於警詢及偵查中供陳其因與上訴人為男女朋友關係，
而自願與上訴人發生性關係。原判決所認該部分事實與卷證不符
，對上述證據不予採取亦未說明不採之理由，有理由不備之違法
。(10)依壬女於偵查中之陳述，其係相信上訴人有特殊之能力，才
願意給上訴人拍照。原判決對此不採，乃違背卷內事證，而有理
由不備之違法。(11)上訴人縱有對被害人等施行鬼神輪迴言詞之
詐術，但被害人等與上訴人發生猥褻、性交行為係在數日或一段
時間之後，非無足夠時間思考，主觀上仍有選擇之自由，案內查
扣之照片亦顯示其等表情、姿勢均極自然，足見非係違背其等之
意願。而刑法第二百二十一條之「其他違反意願之方法」並不包
括詐術，上訴人利用師生間之監督服從關係犯本件妨害性自主之
罪，其行為態樣應較符合刑法第二百二十八條之構成要件，原判
決適用法則之當否即非無疑等語。惟查：(一)、「被告以外之人於
審判外之言詞或書面陳述，除法律有規定外，不得作為證據。」
「被告以外之人於檢察事務官、司法警察官或司法警察調查中所
為之陳述，與審判中不符時，其先前之陳述具有較可信之特別情
況，且為證明犯罪事實存否所必要者，得為證據。」刑事訴訟法
第一百五十九條第一項、第一百五十九條之二分別定有明文。上
訴人於○○○年○月十六日向原審具狀表示除被害人辛女之警詢
筆錄不爭執其證據能力外，其餘被害人之警詢筆錄均屬被告以外
之人於審判外之言詞陳述，不具證據能力云云（見原審卷一第一
四二頁）。原判決仍併採為論罪證據，並未說明各該被害人之供
述得為證據之理由，固有未合，但除去各該被害人在警局之供述
，依據上揭其餘證據資料，就上訴人之犯罪事實仍應為同一之認
定，上訴人執此指摘原判決違法，自與法律規定得為第三審上訴
理由之違法情形，不相適合。(二)、上訴人係於○○○年○月二十
七日對丁女為性交行為一次，經原判決依憑卷附拍攝之照片顯示
日期認定無訛，難謂無據。又庚女於原審作證時，仍證述上訴人
有於上課時講述有關因果言論之事，嗣因情緒無法控制，乃結束
證人之詰問程序，有原審審判筆錄可稽；該庚女之證詞並非有何
有利上訴人之證據，原判決未為斟酌說明，並無影響於判決本旨
，亦無違誤。(三)、檢察官起訴書中記載上訴人對被害人猥褻或性
交犯行之次數為「多次」或「數次」部分，雖未就各該次犯罪時
間、地點及手段等逐一記載認定，但該部分事實業經原審依憑上
訴人之供述、被害人等之證詞及卷附附表二所示扣案拍攝之影像
資料等，逐一調查認定明確，乃據以論罪科刑，要為原審本於事
實審法院調查證據、認定事實之職權，所得自行審認之事項，又
無逾越起訴範圍，自不能指為違法。經核其餘上訴意旨，亦係置
原判決所為明白論斷於不顧，仍持已為原判決指駁之陳詞，專憑
己意再事爭辯，或任意指摘原判決違法，難認已符合首揭法定之
第三審上訴要件。本件上訴違背法律上之程式，應予駁回。
據上論結，應依刑事訴訟法第三百九十五條前段，判決如主文。
中    華    民    國  九十九  年    九    月   三十   日
                      最高法院刑事第九庭
                          審判長法官  邵  燕  玲
                                法官  李  伯  道
                                法官  孫  增  同
                                法官  施  俊  堯
                                法官  李  嘉  興
本件正本證明與原本無異
                                      書  記  官
中    華    民    國  九十九  年    十    月    六    日
                                                      Ｅ

司法院資訊處製作；財團法人民間司法改革基金會備份。
